臺灣高等法院臺中分院刑事裁定　
111年度毒抗字第868號

抗  告  人  
即  被  告  符宇承



上列抗告人因聲請強制戒治案件，不服臺灣臺中地方法院111年
度毒聲字第812號中華民國111年8月5日裁定（聲請案號：臺灣臺
中地方檢察署111年度聲戒字第73號，偵查案號：110年度毒偵字
第3633號），提起抗告，本院裁定如下：
    主  文
抗告駁回。
    理  由
一、抗告意旨略以：抗告人即被告甲○○（下稱被告）之母親已過
    世，其父親年邁、失智又行動不便，原全賴被告獨力照顧，
    故被告觀察勒戒期間即無親人可前往訪視；至於被告所犯非
    毒品犯罪之其他犯罪相關紀錄部分，則均為其與兄長間之家
    庭糾紛所致，爰提起抗告請求慮及上情，就有無繼續施用毒
    品評估標準紀錄表（下稱評估紀錄表）中之「其他犯罪相關
    紀錄」及「家庭」項目部分重新評分，且被告對於施用毒品
    已深感後悔，若蒙重新裁定，被告願盡棉薄之力捐款予公益
    團體，以利社會等語。
二、按觀察、勒戒後，檢察官或少年法院（地方法院少年法庭）
    依據勒戒處所之陳報，認受觀察、勒戒人無繼續施用毒品傾
    向者，應即釋放，並為不起訴之處分或不付審理之裁定；認
    受觀察、勒戒人有繼續施用毒品傾向者，檢察官應聲請法院
    裁定或由少年法院（地方法院少年法庭）裁定令入戒治處所
    強制戒治，其期間為6個月以上，至無繼續強制戒治之必要
    為止。但最長不得逾1年，毒品危害防制條例第20條第2項定
    有明文。次按有無繼續施用毒品傾向之評估標準，並非完全
    以受勒戒人勒戒後之結果為準，勒戒前之各種情況，仍應作
    為評估之依據。依法務部於110年3月26日以法矯字第110060
    01760號函修正頒布「有無繼續施用毒品傾向評估標準評分
    說明手冊（2021年3月版）」，係以前科紀錄與行為表現、
    臨床評估、社會穩定度三項合併計算分數，每一大項皆有靜
    態因子與動態因子。先以靜態因子分數評分，靜態因子分數
    總分在60分（含）以上為「有繼續施用毒品傾向」；60分以
    下，與動態因子分數相加，如果總分在60分（含）以上，為
    「有繼續施用毒品傾向」。是被告有無「繼續施用毒品傾向
    」，係依具體個案之臨床實務及相關事證等情綜合判定，有
    其相當之專業依據及標準，且涉及專門醫學。又衡酌強制戒
    治之目的，係為協助施用毒品者戒斷毒品之心癮及身癮，所
    為之一種保安處分類型，而該評估標準係適用於每一位受觀
    察、勒戒處分之人，具一致性、普遍性、客觀性。倘綜合判
    斷之結果，其所為之評估由形式上觀察，無擅斷或濫權等明
    顯不當之情事，法院宜予尊重。
三、經查：
　㈠被告於執行觀察、勒戒期間，前經法務部○○○○○○○○（下稱臺
    中戒治所）據前開修正後之評估標準，就被告之前科紀錄與
    行為表現、臨床評估、社會穩定度等3大項因素（每大項均
    有靜態因子與動態因子）進行評估，其中：⑴前科紀錄與行
    為表現部分合計為32分（有6筆毒品犯罪相關司法紀錄以上
    限10分計算、首次毒品犯罪年齡為「21-30歲」計5分、有10
    筆其他犯罪相關紀錄以上限10分計算、入所時尿液毒品檢驗
    為「一種毒品反應」計5分，上開4項靜態因子合計為30分；
    所內行為表現之動態因子為「持續於所內抽菸」計2分）。⑵
    臨床評估部分合計為27分（有多重毒品濫用計10分、有合法
    物質濫用菸計2分、無注射使用計0分、使用年數「超過一年
    」計10分，上開靜態因子合計為22分；無精神疾病共病計0
    分，臨床綜合評估〈含病識感、動機、態度、就醫意願〉為「
    偏重」計5分，上開動態因子合計為5分）。⑶社會穩定度部
    分合計為5分（有全職工作管家〈四年〉、照顧父親計0分。2.
    家庭：2-1家人無濫用藥物計0分，上開靜態因子合計0分；2
    .家庭：2-2入所後無家人訪視計5分、2-3出所後與家人同住
    計0分，上開動態因子合計為5分）。以上前科紀錄與行為表
    現、臨床評估、社會穩定度等總分合計為64分（靜態因子共
    計52分，動態因子共計12分），綜合判斷後認有繼續施用毒
    品傾向，有該所111年7月25日中戒所衛字第11110003300號
    函暨所附有無繼續施用毒品傾向證明書、評估紀錄表在卷可
    稽（見毒偵卷第217至221頁）。而前述綜合判斷之結果，係
    由該所具相關專業知識經驗之醫師，依其本職學識，於被告
    觀察、勒戒期間，就其過往前科紀錄與行為表現、臨床評估
    及社會穩定度等因素所為之綜合判斷，具有科學驗證所得之
    結論，且由形式上觀察，並無擅斷或濫權等明顯不當之情事
    ，自得資為判斷被告有無繼續施用毒品傾向之證明。
　㈡抗告意旨雖以前詞置辯。惟上開評估標準中關於「社會穩定
    度」中「家庭」項下之「入所後家人是否訪視」部分，乃客
    觀之事實，苟無家人訪視，即應採計5分。而家人是否入所
    訪視，為勒戒處所評估受處分人之家庭支持程度之方式，於
    未有家人訪視之情形，不論無法訪視之原因究係受處分人與
    家人感情疏離，或家人之經濟、身體狀況不允許，抑或交通
    往返費時之地域侷限，均彰顯家人在受處分人戒毒過程中無
    法提供精神或經濟支持之情況，故此部分之計分，形式上並
    無不當。被告既不否認無家人訪視之事實，上開項目之評分
    即屬允當而無從重行評估，抗告意旨執家人無法訪視之原因
    請求重新評估，即非有據。又評估標準將「毒品犯罪相關司
    法紀錄」及「其他犯罪相關紀錄」等項目列為靜態因子，係
    考量此等紀錄可反應施用毒品歷史紀錄、是否能遵守法律規
    範的性格，據以評估脫離國家公權力拘束後遠離毒品之可能
    性，將該等項目列入有無繼續施用毒品傾向之評估，具有合
    理性，與犯罪紀錄之對象無涉，且依臺灣高等法院被告前案
    紀錄表所示（見本院卷第23至52頁），被告所犯非毒品犯罪
    之其他犯罪相關紀錄經判處有期徒刑者，除犯不能安全駕駛
    罪1罪外，餘所犯均為竊盜罪，難認係源於家庭糾紛所致，
    抗告意旨以該等犯罪紀錄均源於家庭糾紛而請求重新評估等
    語，亦非可採。
四、綜上所述，原審因認檢察官之聲請為有理由，依毒品危害防
    制條例第20條第2項規定，裁定令被告入戒治處所施以強制
    戒治，其期間為6個月以上，至無繼續強制戒治之必要為止
    ，但最長不得逾1年，核無不合。被告執前詞提起抗告，請
    求重為裁定，為無理由，應予駁回。　　
五、據上論斷，應依刑事訴訟法第412條，裁定如主文。　　
中　　華　　民　　國　　111 　年　　9 　　月　　16　　日
　　　　　　　刑事第四庭　審判長法　官　蔡名曜
　　　　　　　　　　　　　　　　法　官　林宜民
　　　　　　　　　　　　　　　　法　官　邱鼎文
以上正本證明與原本無異。
不得再抗告。
　　　　　　　　　　　　　　　　書記官　陳宜屏

中　　華　　民　　國　　111 　年　　9 　　月　　16　　日